臺灣高等法院刑事判決                  九十一年度上更(一)字第一五五號
    上  訴  人  臺灣板橋地方法院檢察署檢察官
    上  訴  人
    即  被  告  戊○○
    選任辯護人  陳進會
    上  訴  人
    即  被  告  丙○○
    選任辯護人  陳信宏
                舒正本
右上訴人，因殺人未遂案件，不服臺灣板橋地方法院，八十七年度訴字第一０九八號
，中華民國八十八年二月二十二日第一審判決（起訴案號：臺灣板橋地方法院檢察署
八十六年偵字第二一一六八號），提起上訴，經判決後，由最高法院第一次發回更審
，本院判決如左：
    主      文
原判決關於戊○○、丙○○部分撤銷。
戊○○、丙○○共同使人受重傷未遂，戊○○處有期徒刑貳年捌月；丙○○處有期徒
刑貳年拾月。
檢察官之上訴駁回。
    事    實
一、乙○○與戊○○、丙○○原即相識，緣於民國八十六年八月九日二十一時許，在
    臺北縣三重市○○街寒喧泡沬紅茶店，戊○○因乙○○拒絕帶女友與其同桌而發
    生磨擦，戊○○心生不滿，迨至同年九月十六日二十時至二十一時許之間，戊○○與丙○○、甲○○（此人已經判罪確定）等人在三重市○○○○道內之萬善同
    夜市烤肉，丙○○撥打乙○○住處之電話（0000000）與乙○○談判泡沬
    紅茶店不愉快之事，二人於電話中發生爭吵、互罵，乙○○掛斷電話，戊○○將
    上情告知甲○○，要求甲○○修理乙○○，約五分鐘內，甲○○撥打電話予乙○○，自稱：「阿華」，要乙○○小心，而與乙○○在電話中互罵，因戊○○先前
    已提議教訓、修理乙○○，乃由住於附近之甲○○返家取刀，並聯絡二位已成年
    姓名不詳之甲○○友人，在萬善同夜市附近某處，五人共同謀議教訓乙○○，基
    於使乙○○手、腿失去機能之重傷害之犯意聯絡，於當日二十二時五分許，分乘
    機車，攜帶屬甲○○所有之西瓜刀、小武士刀及番刀各一把由戊○○、丙○○共
    乘一輛機車在前帶路，至乙○○位於三重市○○路○段二六一號三樓住處前，由
    丙○○撥打乙○○住處電話，佯稱：欲問案外人蔡宜樟之電話號碼云云，乙○○
    不疑有它，下樓至其住處門口，甫打開一樓之鐵門，甲○○即衝入樓梯間內，抓
    住乙○○右手，手執西瓜刀一把往乙○○猛力砍去，乙○○伸左手抵擋，而遭該
    西瓜刀砍中左手肘，隨後丙○○及另不詳姓名成年男子，分持小武士刀及番刀亦
    衝入往躺於地面之乙○○左腿部猛力砍去，俟砍傷行為終止後，在屋外等待之戊○○亦進入上開樓梯間內，對著乙○○口稱：「幹！你不是很『ㄉㄧㄡˊ』（臺
    語，囂張之意）」之語洩憤，戊○○等人始分乘機車揚長而去。乙○○因受此攻
    擊而受有左肘部裂傷六×六×五公分合併尺骨鷹嘴骨折、左大腿大裂傷坐骨神經
    肌腱受損二十×六×五公分、左膝裂傷十×三×二公分合併肌腱及韌帶裂傷、左
    小腿前裂傷六×三×二公分合併肌腱斷離、左小腿裂傷六×三×三公分合併肌腱
    （跟部ＡＣＨＩＬＬＥＳ肌腱）斷離等傷害，幸經送醫急救，並復健得宜，手腿
    始未完全喪失機能。
二、案經被害人乙○○訴由臺北縣警察局三重分局報請臺灣板橋地方法院檢察署檢察
    官偵查起訴。
    理      由
壹、撤銷改判部分：
一、訊據上訴人即被告戊○○、丙○○均坦承有在右揭時間在三重市○○○○道內之
    萬善同夜市烤肉，在電話中因被害人乙○○口氣不佳，被告一方之人萌生教訓被
    害人之意，友人即共犯甲○○邀同不詳姓名成年友人二人同往被害人住家，被告
    丙○○以電話叫被害人下樓，被害人甫下樓，旋遭甲○○以刀殺傷，余某之二不
    詳姓名成年友人亦加入殺傷，被害人因此手腳受傷不輕等情，核與被害人指訴相
    符，亦與共犯甲○○所供無異，且有被害人受傷之醫院診斷證明書在卷（此部分
    詳后述）可資佐證。被告戊○○雖辯稱被害人之所以被殺傷，與上開泡沬紅茶店
    發生齟齬之事無關，伊根本不知道甲○○及其不詳姓名友人帶刀械，只知甲○○對被害人不滿，要前去教訓，伊陪同前往，原想充當和事佬，以保護老同學即
    被害人，不料卻有此殺傷之事發生，當時伊在門外看見，整個人頓時嚇呆，隨即
    離去，並未在最後進門數說被害人囂張，被害人及甲○○所供對伊不利部分均先
    後矛盾，並不可信，伊實冤枉云云；另被告丙○○辯稱下手殺傷被害人之甲○○
    伊係在案發之前一小時才認識，根本談不上交情，不可能參與謀議教訓被害人，
    對於余某及其友人攜帶刀械之事亦全不知情，伊絕未持刀殺害被害人，被害人指
    伊參與及余某稱伊亦持刀，全屬虛妄云云。惟查：
    (一)被害人乙○○於八十六年九月十六日二十二時五分許，在其住處一樓之樓梯間
      遭人持刀械砍傷，因此左肘部裂傷六×六×五公分合併尺骨鷹嘴骨折、左大腿
      大裂傷坐骨神經肌腱受損二十×六×五公分、左膝裂傷十×三×二公分合併肌
      腱及韌帶裂傷、左小腿前裂傷六×三×二公分合併肌腱斷離、左小腿裂傷六×
      三×三公分合併肌腱（跟部ＡＣＨＩＬＬＥＳ肌腱）斷離，迭經被害人於警訊
      、偵查、歷審中指述明確，並有告訴人當夜送至慶生醫院急救之驗傷診斷書（
      偵卷一一頁）、該醫院檢送之告訴人接受醫治之病歷表（原審卷五０至五九頁
      ）各一份及告訴人遭砍傷傷勢之照片五幀（原審卷六０、六一頁）在卷可證，
      復有至現場處理之警員羅文源於原審法院審理時所繪及拍攝之該樓梯間現場狀
      況丈量圖一紙及照片六幀附卷（原審卷八六至八九頁）足參。證人羅文源復結
      證稱：「是傷者（按指被害人）家屬報案，我們到力行路（現場）時，傷者已
      送慶生醫院，我們看到樓梯口下面有血跡，裏面血跡較多，好像門外是滴下來
      的，我們到醫院時，他在急救，過二、三天才去問的」等語（見原審卷第八一
      頁），就該照片以觀，上開樓梯間空間不小，足以容納六、七人在內，絕無問
      題，足證被害人所述其於八十六年九月十六日二十二時五分許，在其住處一樓
      之樓梯間內，遭多人砍傷而受有上揭傷害等情，確屬事實。
    (二)被害人於警訊中指稱：「砍殺我有六人，分別為戊○○．．．、丙○○．．．
      、及綽號『阿華』約二十歲左右，另外三人我就不清楚，．．．我只知綽號阿
      華的人使用西瓜刀，其他是用俗稱番刀的兇器。」「當時約二十一時四十分許
      ，丙○○打電話至我住處，與我發生口角，然後約二十二時五分許又打第二通
      電話，丙○○叫我下去問我朋友蔡宜樟的電話號碼，當時我下樓至鐵門處時，
      綽號阿華男子就衝進來說我是阿華，然後就用西瓜刀往我身上砍，然後（後）
      面五位就開始陸續往我身上砍，然後對面鄰居向警方報案，歹徒開始逃走。
      」「我與戊○○是國中同學，丙○○是我朋友，綽號『阿華』的我不認識，其
      他三人因當時為保護我的要害，所以沒看清楚。」「我與戊○○是因在八十六
      年八月九日約二十一時許，在三重市○○街寒暄泡沬紅茶店．．．發生爭執，
      ．．．戊○○叫我帶女朋友到他那一桌聊天，．．．我女朋友就跟他說不要，
      然後戊○○就跟我講，帶女朋友就比較臭屁，並且一直挑釁我，當時我不理他
      就走了」等語（偵卷三至四頁）；嗣於偵查中指稱：「當時是由丙○○出面打
      電話給我，約我下樓，但一出門，就有六個人直接動手砍我，事後才知道是戊○○之前曾經和我發生口角，當時被告等人都是拿刀朝我重要部位砍殺」等語
      （偵卷二三頁背面）。嗣於原審法院審理時，被害人與被告三人對質，更詳細
      說明其遭砍傷之經過及各被告當時之舉止，證稱：「去年情人節，我與女友在
      泡沬紅茶（店），戊○○要我們過去坐，我女友不要，戊○○說我要女人不要
      朋友，當天他找人來講，但沒發生事情，他們要（我）擺一桌道歉，說是洪門
      的，中秋節當天，八點多時，丙○○打電話說七夕那天的事，我和他講一講，
      就與丙○○起爭執，有互罵，．．．我確定是丙○○，我掛掉丙○○電話後不
      到五分鐘，甲○○打電話來說：〞我是阿華，你給我注意一點〞（臺語），我
      就去睡覺了，後到九點多，丙○○打電話給我，我就下樓，我們大門是鐵門，
      沒有電梯，我一開大門，甲○○抓住我右手，往我頭上砍過來，我用左手擋，
      所以手筋才被砍斷，我確定是小武士刀，我們那個門是二扇的，一扇是固定的
      ，我站在固定的那邊，甲○○進來砍第一刀後，又進來五人，後甲○○到醫院
      來看我時，說他砍二刀。那五人是一起進來，甲○○砍到一半站在旁邊看，丙○○是我確定最後砍斷我腳筋的人，他是五人其中一人，我說的五人沒有含戊○○，他是最後砍完才出來對我說〞幹！你不是很『ㄉㄧㄡˊ』（臺語，囂張
      之意）〞，接著他們就走了，···我自己看到的是小武士刀及開山刀，甲○○拿小武士刀、丙○○及其他人拿開山刀。」「我確定（戊○○有進來說那句
      話）」，「我當時被踹到地上，他們往我腳上砍」等語（原審卷八二至八五頁
      ）；「（問：當時砍你的有幾把？）六把，一把小武士刀，其他都是開山刀。
      」「番刀．．．是觀賞用，有人叫開山刀，刀背有洞，我在警訊中原講西瓜刀
      ，是因醫生跟我說刀砍的薄（指刀口薄），我想是西瓜刀，後來甲○○、戊○○與二個我不認識的人來看我（指醫院），說是小武士刀，是在西門町的金萬
      寧買的，在醫院中是甲○○和兩個朋友在講，戊○○沒有說什麼」等語（原審
      卷一一七背面至一一九頁正面）；嗣並庭呈其所繪認為被告等人行兇之刀械樣
      式圖附卷（原審一二二頁）。於本院前審調查時又再度證稱：「最先是丙○○
      打電話給我，講一些挑釁的話，後來戊○○接過電話就講起泡沬紅茶店的事，
      後來甲○○有打電話來罵我，並說等一下你就會出事情，再後來丙○○又打電
      話給我，說要蔡宜樟的電話找我下樓來，我一下樓打開鐵門，甲○○就抓住我
      的右手，說我是阿華，就拿刀朝我的頭部砍來，我用左手去擋，致使我的左手
      帶斷裂，手骨受損骨折，我腳踹鐵門掙脫，另外五個人就衝進來圍到牆角，
      就一直砍我，我用腳去踹抵擋，腳就（被）砍到」、「戊○○是躲在外面，臨
      走時丙○○朝我的右腳砍去，把我的腳筋砍斷，戊○○也衝進來說：幹，你不
      是很屌，然後他們就走了」（本院上訴卷六四、六五頁）。因被告二人極力否
      認參與本件犯行，本院乃再傳喚被害人到庭，問以：「甲○○有無殺你？」答
      以：「他是第一個砍我的。應該是武士刀之類的，不是西瓜刀，我大腿部分是
      開山刀。」「我鐵門一開，有五、六把刀砍我，因為我認識丙○○，而余是第
      一個砍我的，所以我只記得這二人，其他我不記得。我沒有咬丙○○，若我要
      亂說的話，我連戊○○也可以說有砍我。丙○○的確有拿刀砍我。」質之共犯
      甲○○亦堅稱被告丙○○當時也有拿刀等語（以上詳見本院更(一)卷九十一年四
      月十二日筆錄）。就被害人所述其在其住處一樓之樓梯間內，先遭被告甲○○
      持刀砍中其伸出抵擋之左手肘，嗣在地上遭甲○○、丙○○等人持刀砍中其腿
      部之情節以言，核與其上揭傷情及證人羅文源證述之現場跡證：「我們看到樓
      梯口下面有血跡，裏面血跡較多，好像門外是滴下來的」等語相符。復佐以：
      1.確係被告丙○○撥打公用電話至被害人住處要求被害人下樓之事實，為被告
      丙○○自承在卷。且共犯甲○○與被害人原不相識，為其二人於警訊及偵審中
      供證在卷，若非被告戊○○、丙○○之主動帶領，甲○○及其友人焉能尋得告
      訴人之住處？又若被告戊○○、丙○○前往被害人住處之目的僅為前去勸架，
      則渠等勿將甲○○等人帶至被害人住處，即能平安無事，又焉有打架砍人之事
      發生？足見被告戊○○、丙○○二人涉案甚深。2.被告戊○○於警訊中供稱：
      「當時是因乙○○四處放話要打丙○○，然後丙○○將此事告訴我，九月十六
      日二十時許我跟丙○○及甲○○至三重市○○○○道內萬善同夜市烤肉，乙○○就CALL機給丙○○，甲○○就用行動電話打給乙○○，甲○○跟乙○○在電
      話中發生爭執，之前我已告訴甲○○去修理乙○○，然後至力行路一段二六一
      號前時，丙○○就打電話叫乙○○至樓下，當乙○○至樓下時，甲○○就上前
      用刀子往他身上砍去，進而丙○○及甲○○的兩名朋友也進去開始砍殺乙○○
      ，之前我只叫甲○○去修理乙○○，為何變成要砍殺他，這我不清楚。」「（
      問：當時甲○○等人用何兇器砍殺乙○○）所用兇器類似西瓜刀。」「當時甲○○砍殺乙○○時我就出來了，丙○○進去裡面時有沒有砍殺乙○○我不清楚
      ，但甲○○的朋友有參與。」等語（偵卷七頁），顯見被告戊○○事前確有要
      求共犯甲○○修理被害人，及被告丙○○確有進入該樓梯間內砍傷被害人。本
      案應係被告戊○○要求共犯甲○○等人教訓、修理被害人，且被害人於電話中
      與被告丙○○、共犯甲○○發生言詞衝突，其三人遂與甲○○之二不詳姓名友
      人謀議砍傷被害人，而推由被告丙○○及共犯甲○○暨其二名不詳姓名友人持
      刀實行，再由首倡謀議之被告戊○○出面辱罵告訴人洩憤甚明。審理中，被告
      戊○○否認曾要求甲○○等人修理被害人，被告丙○○否認持刀砍傷被害人，
      及被告戊○○、丙○○以勸架為其二人同至現場之理由等，顯均屬事後卸責之
      詞，不足採信。
    (三)被害人於警訊、偵查、原審法院及本院審理時，雖堅稱：進入樓梯間持刀砍傷
      我的人有六人（或五、六人）云云。惟被告戊○○及丙○○於警訊迄原審法院
      審理時皆稱：至被害人住處前，除其二人外，尚有甲○○、甲○○女友（陳奕
      帆）、甲○○之另二名朋友等語，且證人陳奕帆否認其曾於八十六年九月十六
      日二十一時至二十二時許隨同被告甲○○至告訴人住處附近（原審卷一一三頁
      ）；被害人亦不曾證稱有何女子與甲○○等人一同進入上開樓梯間內，則被害
      人所稱之進入樓梯間行兇之人顯不包括陳奕帆。從而，被告戊○○、丙○○所
      述至現場之人數（男子）少於被害人所述進入樓梯間行兇之人數一節，衡以被
      害人於事發當時既係遭甲○○砍傷倒地躺於地面，復遭後進入之眾人繼續砍傷
      ，則其慌亂、躲避之際，除對於其所認識、印象深刻之被告戊○○、丙○○及
      當時自稱：「阿華」且首先下手之甲○○，能明白辨識外，就其餘其原不認識
      之人，是否亦能清楚識別，已有疑問；且現場之多數人中若有被害人原不認識
      之人而有重複上前揮刀之動作時，衡以當時告訴人躺於地面之角度，其亦有將
      此重複砍殺動作，誤認為係不同之人所為之可能。是隨同被告戊○○、甲○○
      、丙○○至現場行兇之其他男子人數，應以被告戊○○、丙○○所述之二人，
      較為可採；至於甲○○稱只伊與被告二人前往云云（本院更一卷九十一年三月
      二十二日筆錄），無非掩飾其二位不詳姓名友人而為不實供述，尚無可信，附
      此說明。
    (四)共犯甲○○用以行兇之刀械係其自己所有之西瓜刀之事實，為共犯甲○○於警
      訊及本院前審調查時、被告戊○○、丙○○於警訊及原審法院審理時供述在卷
      （偵卷六頁背面、七頁背面、十頁正面，原審卷四十頁背面、一五三頁背面、
      本院上訴卷五０至五二頁）；被害人於警訊中亦指稱：阿華（指甲○○）開始
      用西瓜刀往我身上砍等語（偵卷三頁背面）；足證共犯甲○○用以傷人之刀械
      為西瓜刀無誤。被告丙○○及不詳姓名男子所使用之刀械，則應是被害人於警
      訊及原審法院審理時所指述之刀背有洞之小武士刀及番刀。至於被害人於原審
      法院調查時指稱共犯甲○○所持用之刀械為小武士刀，顯係因甲○○在醫院對
      被害人稱其係使用小武士刀而有所誤解，此見被害人及共犯甲○○於原審法院
      審理時之陳述可資明瞭（原審卷一一九頁），縱被害人此部分所供有關刀械之
      名稱及數量前後稍有歧異，尚無礙於其他相關事實之認定。
    (五)共犯甲○○經在本院調查中詳陳：「（刀子為你所帶？）是的。案發當天我就
      丟掉了，是西瓜刀，長約三十公分。因為我家裡是做生意的，我從家裡帶的，
      因為我在萬善同時，幫陳（義雄）回 BB CALL給吳（宜勳），吳與我吵架，陳
      要我幫他出氣，因為堤防邊離我家很近，我就回家拿刀，陳知道我要回家拿刀
      ，我將刀用報紙包裝，擺在我前褲管內（放一半），從外表就可見到我放刀的
      地方。」「（為何要戊○○帶路？）因為我不知乙○○家。丙○○也知道吳家
      。」（本院更一卷九十一年三月二十二日筆錄），足見被告二人均明確知悉共
      犯甲○○攜帶刀械前往被害人家尋仇之情，所辯對共犯行為，事前毫無所悉一
      節，要係畏罪諉卸之詞，無可採信。
    (六)本件公訴人雖認被告等人有殺死被害人之犯意，惟按殺人（或殺人未遂）罪之
      成立，須行為人於實施加害行為之時，即有使人喪失生命之故意，始足當之；
      而此一主觀之要件，關係罪責之成立與否，應詳加審究，參酌當時之情況，視
      其下手之輕重、砍向之部位，以為判斷，非謂一經持刀或以刀刺人，即必有殺
      人之故意（最高法院八十年度台上字第五六二號判決意旨參照）。查本案共犯
      甲○○持刀砍傷被害人左手肘，被害人倒地後，甲○○、被告丙○○及另二名
      不詳姓名成年男子，持刀均往被害人之左腿部砍去，最後再由被告戊○○進入
      樓梯間內對被害人以上揭罵語洩憤後，眾人隨即離去，未再為任何攻擊行動之
      情，為被害人於本院前審調查時指證明確（本院上訴卷六四、六五頁）。證人
      即醫治告訴人傷勢之醫師林冠東於原審法院調查時亦結證稱：「依病歷記載，
      乙○○來醫院時意識清楚，身體的傷有二種傷，一種是肌腱傷，另還有一種深
      到骨頭的傷，到醫院沒有休克，有貧血情形，所以有輸一千CC的血，（問：當
      時他送醫院時有無生命危險，即不急救，會馬上死亡？）沒有那麼嚴重，因人
      會躲，依他的傷可能是有二把刀同時在砍，不是指刀的種類有二種，依病歷記
      載，除四肢外，他身體其他部位沒有傷，若有瘀血，我們都會記載上去，他的
      傷是否可回復正常，須視實際情況而定，他其他復健情形還好，但有一坐骨神
      經斷裂，需一百天才會好」等語（原審卷九三頁），並有前揭病歷資料在卷可
      考。足見被告二人與甲○○及另二人共同謀議攻擊被害人之身體，均集中於手
      腳部位，並未有揮砍被害人其他足以致命部分之動作及意念。要與一般所稱剁
      （或斬）腳筋之方式相符，實難謂其等有置被害人於死之決意，故應認被告等
      人當時僅有砍傷被害人手、腳，教訓修理被害人之意思。從而，公訴人認被告
      等人有致被害人於死之決意，尚有未洽。第查被害人之傷情為：左肘部裂傷六
      ×六×五公分合併尺骨鷹嘴骨折、左大腿大裂傷坐骨神經肌腱受損二十×六×
      五公分、左膝裂傷十×三×二公分合併肌腱及韌帶裂傷、左小腿前裂傷六×三
      ×二公分合併肌腱斷離、左小腿裂傷六×三×三公分合併肌腱（跟部ＡＣＨＩ
      ＬＬＥＳ肌腱）斷離等傷害，業見前述，並有卷附之照片可參。雖被害人因急
      救復健得宜，其腿部未完全喪失機能，且曾入營服役，為被害人及證人林冠東
      證述在卷；然觀以告訴人左手及左腿所受之傷害均係骨折、肌腱斷裂之重創，
      顯見共犯甲○○、被告丙○○及另二人持刀砍傷被害人手、腿之力道甚猛。且
      客觀而言，持西瓜刀、小武士刀及番刀等鋒利之刀械，猛力砍向被害人手、腿
      ，實有砍斷其手、腿，導致殘廢之虞，此為眾所周知之事，且應為具有一般常
      識之被告等一夥人所能預見，茲竟悍然為之，自應認其等有使被害人受重傷之
      故意，不容狡展。縱然該被害人因及時送醫救治得宜，茲已手腳行動如常，經
      本院當庭勘驗，記明筆錄（本院更一卷九十一年四月十二日筆錄），僅能認其
      受重傷行為後，未發生重傷害之結果而已，故被告戊○○所辯被害人之傷非屬
      重傷云云，尚無可採。
    (七)至於被告丙○○請求對於共犯甲○○、被害人乙○○進行測謊，並傳喚甲○○
      女友陳奕帆及被害人友人蔡宜樟作證一節，或因本件事證並無不明，或因證人
      已否認在場、知悉詳情，或與本案無直接關連，爰不予准許，附此說明。
    (八)綜合上述，本件事證已臻明確，被告二人犯行均可認定。
二、核被告二人所為，均應成立刑法第二百七十八條第三項、第一項之使人受重傷罪
    未遂。公訴人認所犯為同法第二百七十一條第二項、第一項之殺人罪未遂，尚有
    未洽，起訴法條應予變更。被告二人與甲○○及其二名不詳姓名成年男子相互間
    有犯意聯絡及行為分擔，均為共同正犯。又其等所為之使人受重傷犯行，既屬未
    遂，得依刑法第二十六條前段之規定，減輕其刑。
三、原審予以論罪科刑，固非無見，惟原判決(一)未認定被告等一夥人所用刀械，除西
    瓜刀外，尚有小武士刀，且開山刀與番刀亦有不同，竟予混為一談，要與實情不
    符。(二)又認被告戊○○為共謀共同正犯，而非單純之共同正犯，亦有未洽。(三)未
    及審酌被告戊○○已與被害人達成和解，得被害人諒解之犯罪後態度，予以妥適
    量刑，仍有欠當。被告二人猶執陳詞，否認犯罪，提起上訴，雖無理由，但原判
    決此部分既有可議，尚不能維持，應由本院予以撤銷改判。爰分別審酌被告二人
    之素行、智識程度、為細故而糾眾持刀猛砍被害人手、腳，欲致重傷成殘，縱未
    得逞，被害人受害非輕，及各被告所分擔之行為與參與之程度，暨戊○○已與被
    害人成立和解，而丙○○則無，經被害人到庭供明等一切情狀，各量處如主文所
    示之刑，以示懲儆。雖被告戊○○經與被害人和解，但本件實肇因於伊，復倡議
    教訓剁人手腳，且負責帶路，同夥行兇後，復自向被害人揚聲挖苦，實係全案主
    事之人，犯情不輕，允宜施以刑罰教化，爰不予宣告緩刑，合予說明。至於行兇
    所用刀械，已經共犯甲○○在本院供稱於行兇之後已經丟棄，既未扣案，又不能
    證明現尚存在，乃不併諭知沒收，附此敘明。
貳、上訴駁回部分：
一、按上訴期間為十日，自送達判決後起算，刑事訴訟法第三百四十九條前段定有明
    文。又原審法院認為上訴不合法律上之程式或法律上不應准許或其上訴權已經喪
    失者，應以裁定駁回之，同法第三百六十二條前段亦有明文；而第二審法院認為
    上訴有第三百六十二條前段之情形者，應以判決駁回之，復為同法第三百六十七
    條前段所明定。
二、經查本件第一審判決書係於八十八年三月二十六日送達於臺灣板橋地方法院檢察
    署檢察官，已經為該送達之法警丁○○到庭供證在卷（本院更一卷九十一年四月
    二十三日筆錄），並有其在送達證書上記載之日期戳為憑，顯見該證書上檢察官
    之日期戳「八十八年四月九日」當係事後所蓋，仍應以先前法警所為之送達日期
    為準（以上見原審卷一八０頁）。詎檢察官遲至同年四月十五日始向原審法院函
    送上訴書，有該函收文戳記載可稽（本院上訴卷十一頁），已逾十日上訴期間，
    依照上開說明，爰依法駁回其上訴。
據上論斷，應依刑事訴訟法第三百六十九條第一項前段、第三百六十四條、第二百九
十九條第一項前段、第三百條、第三百六十七條前段，刑法第二十八條、第二百七十
八條第三項、第一項、第二十六條前段，判決如主文。
本案經檢察官陳明光到庭執行職務。
中      華      民      國    九十一    年      五      月      八      日
                              臺灣高等法院刑事第十四庭
                                  審判長法  官  陳  祐  輔
                                        法  官  陳  國  文
                                        法  官  洪  昌  宏
右正本證明與原本無異。
如不服本判決應於收受送達後十日內向本院提出上訴書狀，其未敘述上訴之理由者並
得於提起上訴後十日內向本院補提理由書（均須按他造當事人之人數附繕本）。
                                        書記官  廖  月  女
中      華      民      國    九十一    年      五      月     十三     日
附錄：本案論罪科刑法條全文
刑法第二百七十八條：
使人受重傷者，處五年以上十二年以下有期徒刑。
犯前項之罪因而致人於死者，處無期徒刑或七年以上有期徒刑。
第一項之未遂犯之。
